臺灣臺中地方法院刑事裁定
111年度單聲沒字第105號
聲  請  人  臺灣臺中地方檢察署檢察官
被      告  鄧幸宛



上列被告因違反商標法案件，經檢察官聲請單獨宣告沒收（111
年度執沒字第1634號、111年度執聲字第837號），本院裁定如下
:
    主  文
扣案如附表三所示之物均沒收。
其餘聲請駁回。
    理  由
一、聲請意旨略以：被告鄧幸宛前因違反商標法案件，經臺灣臺
    中地方檢察署檢察官以110年度偵字第31844號聲請簡易判決
    處刑，嗣經本院110年度沙智簡字第17號刑事簡易判決判處
    拘役50日確定。惟被告於該案尚有遭一併查扣持有如附表二
    、三所示之仿冒商品，其中如附表二所示仿冒商標之髮飾商
    品，因未在日商森克斯股份有限公司申請「角落生物」商標
    圖樣及名稱之申請使用範圍內；另如附表三所示之仿冒商標
    商品，尚無證據足資證明被告有販賣或意圖販賣而持有之犯
    行，因認被告就如附表二、三所示之仿冒商標商品部分，犯
    罪嫌疑尚屬不足。惟因此部分如成立犯罪，即與臺灣臺中地
    方檢察署檢察官上開聲請簡易判決處刑部分具有想像競合之
    裁判上一罪關係，經臺灣臺中地方檢察署檢察官於該聲請簡
    易判決處刑書不另為不起訴處分，且未一併聲請沒收如附表
    二、三所示之物，前揭判決亦因此未宣告沒收該等物品等情
    ，此有上開聲請簡易判決處刑書及簡易判決書各1份在卷可
    稽。然扣案如附表二、三所示之物，經鑑定結果確係分別仿
    冒如附表二、三所示之德商阿迪達斯公司、德商彪馬歐洲公
    開有限責任公司、義大利商固喜歡固喜公司、美商昂德亞摩
    公司、荷蘭商耐克創新有限合夥公司、HBI品牌服裝公司、
    盧森堡商斐樂盧森堡有限公司及日商森克斯股份有限公司之
    註冊/審定號之商標圖樣，有貞觀法律事務所出具之鑑定報
    告書2份、恒鼎知識產權代理有限公司出具之鑑定報告書2份
     、台灣耐基商業有限公司出具之產品鑑定書、斐樂股份有
    限公司民國110年1月21日斐管字第1100108號函、寶立行銷
    股份有限公司出具之鑑定報告及Sumikkogurashi (角落小夥
    伴）鑑定報告書各1份在卷可參。是以，上開扣案如附表二
    、三所示之物品，均係他人未經商標權人同意而製造之仿冒
    商標物品，依商標法第98條之規定係屬絕對義務沒收之物，
    爰依刑法第40條第2項規定，就如附表二、三所示之仿冒商
    標物品，聲請宣告沒收等語。
二、按違禁物或專科沒收之物得單獨宣告沒收，刑法第40條第2
    項定有明文。且侵害商標權、證明標章權或團體商標權之物
    品或文書，不問屬於犯罪行為人與否，沒收之，商標法第98
    條亦有明文。又扣案物為「非違禁物或專科沒收之物」者，
    檢察官依法為不起訴或緩起訴處分確定後，因無主刑之存在
    ，始有必要依刑事訴訟法第259條之1規定聲請法院單獨聲請
    宣告沒收之必要，若扣案物為「違禁物或專科沒收之物」時
    ，檢察官本應依刑法第40條第2項及各該違禁物、專科沒收
    等規定，單獨聲請法院宣告沒收。再按，檢察官依法為不起
    訴或緩起訴處分確定後，若本得基於違禁物或專科沒收物之
    相關規定聲請法院單獨宣告沒收，卻誤引（未援引各該相關
    規定）或贅引（已援引各該相關規定）刑事訴訟法第259條
    之1作為聲請依據時，因該等物品本即屬應宣告沒收且得單
    獨聲請法院宣告沒收之物，法院此時仍得裁定宣告沒收（銷
    燬）之，並自行援引適當之規定，不受檢察官聲請書所載法
    條之限制（臺灣高等法院暨所屬法院98年11月11日98年法律
    座談會刑事類提案第39號研討結果參照）。是違反商標法之
    物品，係屬刑法第40條第2項所稱專科沒收之物，得單獨宣
    告沒收。而商標法第98條、刑法第40條第2項規定，係採義
    務沒收主義，應優先於採職權沒收主義之刑事訴訟法第259
    條之1而適用。
三、經查：
  ㈠本件被告前因違反商標法案件，經臺灣臺中地方檢察署檢察
    官以110年度偵字第31844號聲請簡易判決處刑，嗣經本院11
    0年度沙智簡字第17號刑事簡易判決判處拘役50日確定。惟
    被告於該案尚有遭一併查扣持有如附表二、三所示之仿冒商
    品，其中如附表二所示仿冒商標之髮飾商品，因未在日商森
    克斯股份有限公司申請「角落生物」商標圖樣及名稱之申請
    使用範圍內；另如附表三所示之仿冒商標商品，尚無證據足
    資證明被告有販賣或意圖販賣而持有之犯行，因認被告就如
    附表二、三所示之仿冒商標商品部分，犯罪嫌疑尚屬不足。
    惟因此部分如成立犯罪，即與臺灣臺中地方檢察署檢察官上
    開聲請簡易判決處刑部分具有想像競合之裁判上一罪關係，
    經臺灣臺中地方檢察署檢察官於該聲請簡易判決處刑書不另
    為不起訴處分，且未一併聲請沒收如附表二、三所示之物，
    前揭判決亦因此未宣告沒收該等物品等情，此有上開聲請簡
    易判決處刑書及簡易判決書各1份在卷可稽。
  ㈡又扣案如附表三所示之物，經鑑定結果確係分別仿冒如附表
    三所示之德商阿迪達斯公司、德商彪馬歐洲公開有限責任公
    司、盧森堡商斐樂盧森堡有限公司、義大利商固喜歡固喜公
    司、美商昂德亞摩公司、HBI品牌服裝公司、荷蘭商耐克創
    新有限合夥公司之註冊/審定號之商標圖樣，有智慧局商標
    檢索系統商標單筆詳細報表、貞觀法律事務所出具之鑑定報
    告書2份、斐樂股份有限公司110年1月21日斐管字第1100108
    號函及附件、恒鼎知識產權代理有限公司出具之鑑定報告書
    2份及相關附件、寶立行銷股份有限公司出具之鑑定報告及
    台灣耐基商業有限公司110年3月30日函及檢附之產品鑑定書
    在卷可參（見110年度偵字第31844號卷第75至81、87至91、
    133至171、291至309頁）。是以，上開扣案如附表三所示之
    物品，均係他人未經商標權人同意而製造之仿冒商標物品，
    揆諸前揭法律規定，不問屬於犯罪行為人與否，應依商標法
    第98條之規定宣告沒收，核屬刑法第40條第2項規定之專科
    沒收之物，此為刑法第38條第2項之特別規定，自應優先適
    用。從而，檢察官聲請單獨宣告沒收，經核於法有據，爰依
    商標法第98條、刑法第40條第2項規定，宣告沒收之。
  ㈢至扣案如附表二所示之髮飾商品，因未在日商森克斯股份有
    限公司申請「角落生物」商標圖樣及名稱之申請使用範圍內
    ，自不能徒憑卷內Sumikkogurashi (角落小夥伴）鑑定報告
    書，逕認扣案如附表二所示髮飾係侵害商標權之物。況依臺
    灣臺中地方檢察署檢察官於110年度偵字第31844號聲請簡易
    判決處刑書內記載：「附表二之註冊/審定號商品類別為塑
    膠製裝飾品，其與髮飾係屬不同之商品類別，『髮飾』應未在
    日商森克斯股份有限公司申請『角落生物』商標圖樣及名稱之
    申請使用範圍內」，顯然亦未就此部分扣案之髮飾1710件認
    定係屬侵害他人商標權之物。從而，扣案如附表二所示之髮
    飾商品是否屬侵害商標權之物，似非無疑，綜觀全卷亦無證
    據可認為供被告犯罪所用、犯罪預備或犯罪所生之物，或為
    被告上開案件之犯罪所得，檢察官就此部分聲請單獨宣告沒
    收，即屬無據，爰予駁回，附此敘明。
四、依刑事訴訟法第220條、第455條之36第1項前段、第2項，商
    標法第98條，刑法第40條第2項，裁定如主文。
中    華    民    國   111    年    5     月    4    日
                  刑事第十庭  法  官  林芳如
以上正本證明與原本無異。
如不服本裁定，應於裁定送達後5日內向本院提出抗告狀。
　　　　　　　　　　　　　　　書記官　張玉楓
中　　華　　民　　國　　111 　年　　5 　　月　　4 　　日